【裁判字號】    97,訴,192
【裁判日期】    970911
【裁判案由】    營業稅
【裁判全文】
臺北高等行政法院判決
                                     97年度訴字第00192號
                              .
原      告  蒂美特企業有限公司
代  表  人  甲○○
被      告  財政部臺北市國稅局
代  表  人  凌忠嫄（局長）住同上
訴訟代理人  乙○○
            丙○○
上列當事人間因營業稅事件，原告不服財政部中華民國96年11月
23日台財訴字第09600438770號訴願決定，提起行政訴訟。本院
判決如下：
    主  文
訴願決定及原處分（即復查決定）關於罰鍰部分撤銷。
原告其餘之訴駁回。
訴訟費用由兩造各自負擔。
    事  實
一、事實概要：
    緣原告於民國（下同）94年11月、12月間進貨，取具虛設行
    號創兆實業有限公司（下稱創兆公司）開立之統一發票兩紙
    （號碼分別為：JU00000000、JU00000000，下稱系爭發票）
    ，銷售額合計新臺幣（下同）1,600,000元，營業稅額
    80,000 元，作為進項憑證申報扣抵銷項稅額，經被告機關
    查獲，核定補徵營業稅額80,000元，並按所漏稅額74,846元
    處3倍之罰鍰224,500元 (計至百元止)。原告不服，申請復
    查，未獲變更，提起訴願亦遭決定駁回，遂向本院提起本件
    行政訴訟。
二、兩造聲明：
  (一)原告聲明求為判決：
    1.訴願決定及原處分均撤銷。
    2.訴訟費用由被告負擔。
  (二)被告聲明求為判決：
    1.請求判決駁回原告之訴。
    2.訴訟費用由原告負擔。
三、兩造之爭點：被告依加值型及非加值型營業稅法第19條第1
    項第1款及同法施行細則第52條第1項規定，對原告核定補徵
    營業稅額80,000元；並依同法第51條第5款規定，對原告處
    罰鍰224,500元，是否適法？
  (一)原告主張之理由：
    1.根據第51條第5款…無進貨事實…。本公司當初跟創兆公
      司進紙箱因覺得價錢便宜，物料上漲而且公司年關將近需
      求量也大，所以就大量進貨，為何說本公司無進貨事實？
      而且人證物證都有，人證：當初收貨的員工；物證：每次
      給的金額都在銀行有紀錄，之前就有給稅捐處資料，請查
      明。
    2.國稅局說，查創兆公司94年逃漏稅明確，所以自然沒有交
      易之事實，還說創兆並無請員工，所以難證明原告有進貨
      ，此舉是用推斷，難以信服，請明查。
    3.本公司自始至終都中規中矩，並無逃漏稅紀錄，當初只想
      到紙箱便宜，公司有需求，如此單純，還希望法院明察秋
      毫。
  (二)被告主張之理由：
    1.補徵營業稅部分：
      (1)按「營業人左列進項稅額，不得扣抵銷項稅額：一、購
        進之貨物或勞務未依規定取得並保存第33條所列之憑證
        者。」「本法第51條第5款所定虛報進項稅額，包括依
        本法規定不得扣抵之進項稅額、無進貨事實及偽造憑證
        之進項稅額而申報退抵稅額者。」為加值型及非加值型
        營業稅法第19條第1項第1款及同法施行細則第52條第1
        項所明定。次按「……（一）取得虛設行號發票申報扣
        抵之案件：……2.有進貨事實者……（2）因虛設行號
        係專以出售統一發票牟取不法利益為業，並無銷貨事實
        ，故取得虛設行號發票之營業人，自亦無向該虛設行號
        進貨並支付進項稅額之事實，除該營業人能證明確有支
        付進項稅額予實際銷貨之營業人，並經稽徵機關查明該
        稅額已依法報繳者，應依營業稅法第19條第1項第1款規
        定，就其取得不得扣抵憑證扣抵銷項稅額部分，追補稅
        款，不再處漏稅罰外，其虛報進項稅額，已構成逃漏稅
        ，應依營業稅法第51條第5款規定補稅並處罰。……」
        「……（二）違章行為發生日起至查獲日（調查基準日
        ）以前各期之中，任何一期之期末累積留抵稅額如小於
        所虛報之進項稅額者，則已發生以虛報進項稅額扣抵銷
        項稅額之情事，應就查獲前各期實際扣抵數予以加總計
        算漏稅額，按營業稅法第51條第5款規定處罰。」「一
        、稽徵機關查核營業人取得涉嫌虛設行號涉案期間開立
        之統一發票申報扣抵銷項稅額案件，仍應就交易雙方之
        進、銷貨情形覈實查核，不得逕按本部83年7月9日台財
        稅第831601371號函辦理，如無法查明營業人確無向其
        進貨，且該涉嫌虛設行號已依規定按期申報進、銷項資
        料，並按其應納稅額繳納者，應免予補稅處罰。二、本
        令發布日前之未確定案件，稽徵機關應儘速再予查核，
        依上開規定辦理。」為財政部83年7月9日台財稅第
        831601371號函、85年2月7日台財稅第851894251號函及
        95年5月23日台財稅字第09504535500號令所明釋。
      (2)原告於首揭期間進貨，取具虛設行號創兆公司開立之統
        一發票2紙，作為進項憑證申報扣抵銷項稅額，虛報進
        項稅額80,000元，有專案申請調檔統一發票查核清單、
        被告95年11月20日財北國稅審三字第0950249580刑事案
        件移送書、臺灣臺北地方法院檢察署95年度偵字第
        25047號起訴書、被告95年12月18日財北國稅中南營業
        一字第0950213959號調查函、創兆公司94年度綜合所得
        稅給付清單、創兆公司虛設行號分析表及創兆公司94年
        度進項來源明細等影本可稽，其違章事證明確，洵堪認
        定。
      (3)卷查創兆公司為無銷貨事實虛設行號，經被告95年11月
        20日財北國稅審三字第0950249580刑事案件移送書移送
        臺灣臺北地方法院檢察署偵辦，並經臺灣臺北地方法院
        檢察署檢察官以95年度偵字第25047號起訴書向臺灣臺
        北地方法院提起公訴在案，又分析創兆公司94年度進項
        取自其他虛設行號達98.72%，足證該公司並無進貨事實
        ，既無進貨事實，其銷貨所開立之發票，顯係虛開以幫
        助他人逃漏稅捐為業之虛設行號益臻明確，自無與原告
        有交易之事實，是原告主張創兆公司為其實際交易對象
        ，顯不足採。本件經依首揭財政部95年5月23日令釋規
        定審酌，原告確無向創兆公司進貨，其取得不得扣抵進
        項憑證申報扣抵銷項稅額，已構成虛報進項稅額，原核
        定補徵營業稅額80,000元並無不合，請予維持。
      (4)次查，付款資金方面：原告主張案關貨款均以現金支付
        ，惟未提示現金來源，僅提示請款明細供核，又請款明
        細只蓋創兆公司「公司章」，無實際領款人之簽名，查
        創兆公司94年度綜合所得稅給付清單中並無僱用員工，
        難以證明原告確實有支付貨款予創兆公司之事實。按前
        行政法院36年判字第16號判例意旨：「當事人主張事實
        ，須負舉證責任，倘其所提出之證據，不足為主張事實
        之證明，自不能認其主張之事實為真實。」自難認原告
        所稱屬實。
    2.罰鍰部分：
      (1)按「納稅義務人，有左列情形之一者，除追繳稅款外，
        按所漏稅額處1倍至10倍罰鍰，並得停止其營業：……
        五、虛報進項稅額者。」為加值型及非加值型營業稅法
        第51條第5款所明定。
      (2)本件違章事證明確已如前述，原核定按所漏稅額
        74,846 元（虛報進項稅額80,000－累積留抵稅額5,154
        ）處3倍罰鍰224,500元（計至百元止）並無違誤，敬請
        駁回原告之訴。
    綜上論結，原告之訴為無理由，請駁回原告之訴。
    理  由
一、按「營業人左列進項稅額，不得扣抵銷項稅額：一購進之貨
    物或勞務未依規定取得並保存第33條所列之憑證者。」、「
    本法第51條第5款所定虛報進項稅額，包括依本法規定不得
    扣抵之進項稅額、無進貨事實及偽造憑證之進項稅額而申報
    退抵稅額者。」為加值型及非加值型營業稅法第19條第1項
    第1款及同法施行細則第52條第1項所明定。
二、次按行政程序法第7 條規定：「行政行為，應依下列原則為
    之︰1.採取之方法應有助於目的之達成。2.有多種同樣能達
    成目的之方法時，應選擇對人民權益損害最少者。3.採取之
    方法所造成之損害不得與欲達成目的之利益顯失均衡。」同
    法第9 條規定：「行政機關就該管行政程序，應於當事人有
    利及不利之情形，一律注意。」同法第10條規定：「行政機
    關行使裁量權，不得逾越法定之裁量範圍，並應符合法規授
    權之目的。」又行政訴訟法第4 條第2 項規定：「逾越權限
    或濫用權力之行政處分，以違法論。」；同法第201 條規定
    ：「行政機關依裁量權所為之行政處分，以其作為或不作為
    逾越權限或濫用權力者為限，行政法院得予撤銷」。
三、又按「．．．(一)取得虛設行號發票申報扣抵之案件：．．．
    2.有進貨事實者．．．(2)因虛設行號係專以出售統一發票牟
    取不法利益為業，並無銷貨事實，故取得虛設行號發票之營
    業人，自亦無向該虛設行號進貨並支付進項稅額之事實，除
    該營業人能證明確有支付進項稅額予實際銷貨之營業人，並
    經稽徵機關查明該稅額已依法報繳者，應依營業稅法第19條
    第1項第1款規定，就其取得不得扣抵憑證扣抵銷項稅額部分
    ，追補稅款，不再處漏稅罰外，其虛報進項稅額，已構成逃
    漏稅，應依營業稅法第51條第5款規定補稅並處罰。．．．
    」、「一稽徵機關查核營業人取得涉嫌虛設行號涉案期間開
    立之統一發票申報扣抵銷項稅額案件，仍應就交易雙方之進
    、銷貨情形覈實查核，不得逕按本部83年7月9日台財稅第
    831601371號函辦理，如無法查明營業人確無向其進貨，且
    該涉嫌虛設行號已依規定按期申 報進、銷項資料，並按其
    應納稅額繳納者，應免予補稅處罰。二本令發布日前之未確
    定案件，稽徵機關應儘速再予查核，依上開規定辦理。」為
    財政部83年7月9日台財稅第831601371號函、95年5月23日台
    財稅字第09504535500號令所明釋。
四、查原告於94年11月、12月間進貨，取具虛設行號創兆公司開
    立之系爭發票，營業稅額80,000元，作為進項憑證申報扣抵
    銷項稅額，經被告查獲，核定補徵營業稅額80,000元，並按
    所漏稅額74,846元處3 倍之罰鍰224,500 元（計至百元止）
    。原告不服，申請復查，未獲變更，提起訴願亦遭決定駁回
    ，遂向本院提起本件行政訴訟之事實，有系爭發票、臺灣臺
    北地方法院檢察署檢察官以95年度偵字第25047 號簡易判決
    處刑書（下稱案關簡易判決處刑書）、創兆公司94年度綜合
    所得稅給付清單、創兆公司虛設行號分析表、原告復查申請
    書、系爭處分及訴願書等，各附原處分卷足稽。兩造主張之
    事實、理由及陳述，有如上述整理，雙方主要爭執在：被告
    依加值型及非加值型營業稅法第19條第1 項第1 款及同法施
    行細則第52條第1 項規定，對原告核定補徵營業稅額80,000
    元；並依同法第51條第5 款規定，對原告處罰鍰224,500 元
    ，是否適法？
五、經查：
  (一)系爭發票之營業人為創兆公司，於94年7月至12月之間，乃
    訴外人羅再益將其身分證提供給林志強等人使用，掛名為創
    兆公司董事，實際負責人為林志強，嗣林志強基於虛偽填載
    不實會計憑證，以幫助他人藉不正當方法逃漏稅捐，創兆公
    司並未從事實際交易行為之情況下，連續虛偽填載統一發票
    77張（含本件系爭發票兩紙）之事實，除據案關簡易判決處
    刑書載明在犯罪事實欄外，復經訴外人羅再益在該案自白不
    諱，有該案關簡易判決處刑書附本院卷第70頁及其所引相關
    之證據載明在該處刑書足徵，是以原告據以申報進項憑證之
    系爭發票確為虛設行號關開立之發票，洵堪認定。
  (二)次查，被告並不爭執原告有實際交易、進貨及付錢給實際交
    易者之事實，只是爭執原告實際交易之對象非創兆公司，係
    取得非實際交易對象之發票，乃依法不得扣抵之憑證；並且
    被告亦不爭執原告只是過失取得虛設行號之發票而已。原告
    則稱當時係與一位自稱係創兆公司員工之「黃先生」（真實
    名字不詳）者接洽交易，因時間已久，已無法與之聯繫，亦
    有付貨款，付款當時創兆公司負責人為「鄧先明」等語。經
    查，創兆公司確曾向原告提出請款明細兩紙，有其請款單附
    原處分卷第50、52頁足稽；再對照被告所提原告95年2月13
    日台灣中小企業銀行1,680,000元存款憑條（代傳票）之受
    款人亦為創兆公司，復有該存款憑條附本院卷第47頁足佐，
    堪認原告所稱與一位自稱創兆公司之員工接洽交易並付款之
    事實，並非虛偽，核與被告所稱不爭執原告有實際交易、進
    貨及付錢給實際交易者，而是爭執原告實際交易之對象非創
    兆公司而已之事實一致。
  (三)惟查，原告所稱實際接洽交易為自稱創兆公司之黃先生，卻
    未能舉證以實其說，且查對創兆公司94年度綜合所得稅給清
    單（見原處分卷第35頁），並無黃姓員工，再比對上開案關
    簡易判決處刑書之記載（創兆公司於94年7月至12月間為虛
    設行號，系爭發票為該簡易判決處刑書附表所載），是知被
    告所稱原告是過失取得虛設行號之發票之主張應屬可採。亦
    即原告對於與其交易高達1,680,000元之業主，本應注意其
    是否為實際交易之對象，竟未予查證即收受其所開立系爭之
    發票，資為進項憑證，並藉以申報其銷項稅額之進項扣抵，
    自有疏失。惟原告之疏失，係在不知情下受虛設行號集團之
    計倆所陷害，與純無進貨、亦未付款而圖謀漏稅之情節相較
    ，自屬情節較輕。是其補稅以外之處罰倍數，自應考量其違
    章較輕之情節。
六、罰鍰部分：
  (一)按「納稅義務人，有左列情形之一者，除追繳稅款外，按所
    漏稅額處1倍至10倍罰鍰，並得停止其營業：．．．五虛報
    進項稅額者。」為營業稅法第51條第5款所規定。次按稅務
    違章案件裁罰金額或倍數參考表使用須知規定：「．．．四
    本表訂定之裁罰金額或倍數未達稅法規定之最高限或最低限
    ，而違章情節重大或較輕者，仍得加重或減輕其罰，至稅法
    規定之最高限或最低限為止．．．」可知當違章情節較輕者
    ，被告依裁罰基準非不得減輕其罰鍰。
  (二)而查行政機關行使法律所授與之裁量權，於遵循法律授權目
    的及範圍之內，必須實踐具體個案正義。惟顧及法律適用之
    一致性，以符合平等原則，自可訂定行政裁量準則資為下級
    機關行使裁量權之準據，自非法所不許。財政部基於稅捐主
    管機關之地位，為使辦理裁罰機關對稅務違章案件之裁罰金
    額或倍數有一客觀之標準可資遵循，於法律授與之裁量權限
    內，訂定稅務違章案件裁罰金額或倍數參考表，作為下級機
    關行使裁量權之準據，依上說明，尚非法所不許。
  (三)惟按行政機關行使裁量權，除不得逾越法定之裁量範圍外，
    並應符合法規授權之目的，且須依比例原則，就當事人有利
    及不利之情形一併注意，否則即難免構成裁量瑕疵之違法，
    此觀行政程序法第7 條、第9 條、第10條之規定自明。是授
    與行政機關裁量權之含義，即在行政機就具體個案適用法律
    作成處分時，得按照個案情節，於法律劃定之範圍內，擁有
    相當自由之決定權限。惟裁量權尚非無限制之自由或任意為
    之，仍須受法律授權目的之拘束，而且必須符合個案情節合
    理之連結，否則即屬裁量瑕疵，其行政行為即因而違法。
  (四)查本件原告對於上述以非實際交易對象之系爭發票充當進項
    憑證，扣抵其銷項稅額，固難辭其責，而應予補徵稅額，並
    應受處罰。然其違章情節，係在不知情下受虛設行號集團之
    計倆所陷害，付了貨款含營業款卻還要補稅受罰，實係被害
    人，與純無進貨、亦未付款而圖謀漏稅之情節相較，仍屬有
    別，乃屬情節較輕者。被告對之補稅之餘，固應適用上開法
    條予以罰鍰，然其裁量處罰原告倍數時，實不能置其情節較
    輕之事實於不顧。惟被告對此攸關處罰輕重之特殊事由，並
    未以斟酌，容有「裁量怠惰」之瑕疵，依上說明，於法自屬
    有違。
  (五)被告自承本件科處原告3 倍罰鍰，並未考量適用違章案件裁
    罰金額或倍數參考表使用須知之規定，減輕受處分人之罰鍰
    ，致使該須知規定形同具文，亦非所宜。本件原告違章之情
    節既有上述較輕之情節，被告自應大膽適用上開須知之規定
    予以減輕，始符上開裁罰基準使用須知規定之精神。原處分
    （即復查決定）決定科罰倍數時未予適用上開須知之規定予
    以減輕，容有未洽。
七、綜上，原告對本稅部分無法證實其實際交易對象為創兆公司
    ，卻取具創兆公司所開立之系爭發票充當進項憑證，扣抵其
    銷項稅額，自有未合，被告因而予以補稅，於法自屬有據。
    此部分，復查及訴願決定予以維持，亦無不合。原告徒執前
    詞，訴請撤銷，為無理由，應予駁回。惟查原告違章之情節
    屬較輕，被告原處分（即復查決定）卻忽視上開違章案件裁
    罰金額或倍數參考表使用須知四之規定，就本件原告罰鍰部
    分，未予減輕其罰，容有未洽，訴願決定未予糾正，仍有未
    合，此部分自均應由本院予以撤銷，發回原處分機關另為適
    法之復查決定，以符違章案件裁罰金額或倍數參考表使用須
    知四之規定。
八、本件判決基礎已經明確，兩造其餘主張或陳述，與判決結果
    無影響，不再一一論述。
據上論結，本件原告之訴一部為有理由，一部為無理由，爰依行
政訴訟法第104條、民事訴訟法第79條，判決如主文。
中    華    民    國    97    年     9    月   11     日
                臺北高等行政法院第六庭
                          審判長法  官  林  文  舟
                                法  官  許  瑞  助
                                法  官  陳  鴻  斌
上為正本係照原本作成。
如不服本判決，應於送達後20日內向本院提出上訴狀並表明上訴
理由，如於本判決宣示後送達前提起上訴者，應於判決送達後20
日內補提上訴理由書（須按他造人數附繕本）。
中    華    民    國    97    年     9    月   15     日
                                書記官  陳  清  容


司法院資訊處製作；財團法人民間司法改革基金會備份。
